【裁判字號】    95,再,20
【裁判日期】    950406
【裁判案由】    第三人異議之訴
【裁判全文】
臺灣高等法院民事判決                    95年度再字第20號
再審原告    大沙母有限公司
法定代理人  甲○○
訴訟代理人  呂文貴律師
再審被告    茂豐租賃股份有限公司(原太設企業股份有限公司)
法定代理人  乙○○
上列當事人間，因第三人異議之訴事件，再審原告對於中華民國
93年 7月20日本院92年度上字第1123號確定判決，提起再審之訴
，本院判決如下：
    主      文
再審之訴駁回。
再審訴訟費用由再審原告負擔。
    事實及理由
一、再審原告起訴主張：再審被告與再審原告間，因第三人異議
    訴事件，歷經臺灣士林地方法院92年度訴字第 903號、本院
    92年度上字第1123號判決、及最高法院94年度臺上字第 802
    號裁定上訴駁回確定；惟查臺灣士林地方法院92年度訴字第
     903號、本院92年度上字第1123號判決之確定判決，有「當
    事人發見未經斟酌之證物，或得使用該證物，如經斟酌可受
    較有利益之裁判」之再審事由，爰依民事訴訟法第496條第1
    項第13款之規定，提起再審之訴，求為(一)前訴訟程序第一
    、二審確定判決廢棄。(二)臺灣士林地方法院90年度執字第
    16546號再審原告與第三人中泉金屬工業股份有限公司(以下
    稱中泉金屬公司 )間強制執行事件，就再審原告所有坐落台
    北縣汐止市○○○段樟樹灣小段480、480-1、-4地號土地(
    以下稱系爭土地 )上之建號台北縣汐止市○○○段樟樹灣小
    段00000000號、面積1152.70平方公尺建物(以下稱系爭建物
     )，所為強制執行程序，應予撤銷。(三)前訴訟程序及再審
    訴訟費用由再審被告負擔。
二、本件未經言詞辯論逕以判決為之，未通知再審被告作何聲明
    及陳述。
三、查：第二審法院就該事件已為本案判決者，對於第一審法院
    之判決不得提起再審之訴，民事訴訟法第496條第3項定有明
    文。本件再審原告與再審被告間之第三人異議之訴，92年 9
    月30日臺灣士林地方法院92年度訴字第 903號判決再審原告
    敗訴，再審原告聲明不服提起上訴，93年 7月20日本院92年
    度上字第1123號為本案之判決，駁回再審原告之上訴，依民
    事訴訟法第496條第3項之規定，對於臺灣士林地方法院所為
    之判決，不得提起再審之訴，再審原告併對之提起再審之訴
    ，顯不適法，應先敘明。
四、按：再審之訴顯無再審理由者，得不經言詞辯論，以判決駁
    回之。民事訴訟法第502條第2項定有明文。查民事訴訟法第
    496條第1項第13款規定「當事人發見未經斟酌之證物或得使
    用該證物者」，所謂證物，專指物證而言，不包含人證在內
    ；且指前訴訟程序事實審之言詞辯論終結前已存在之證物，
    因當事人不知有此致未經斟酌，現始知之；或雖知有此而不
    能使用者而言。本件再審原告等據以提起本件再審之訴，無
    非以再審原告之法定代理人張振揚於86年 3月20日再審原告
    設立之前，向中泉金屬公司承租系爭土地興建系爭建物，而
    與中泉金屬公司所簽訂之「土地租賃契約書」，由於再審原
    告歷經89年象神、90年納莉颱風之肆虐，文件資料流失，未
    克於前訴訟程序第二審言詞辯論終結前提出、使用，95年 1
    月間因國稅局催繳欠稅，95年 2月13日於找尋會計資料，自
    公司儲藏室發見，如經原確定判決予以斟酌，必可受較有利
    於再審原告之判決為其論據；經查再審原告所提出「土地租
    賃契約書」，於前訴訟程序言詞辯論終結前即已存在，為再
    審原告等所知悉，雖舉證人林麗真證明發見之經過，惟查證
    人林麗真為公司之會計，所為證言是否可採，非無疑義；且
    能於國稅局催繳欠稅時，由公司儲藏室尋獲，而於前訴訟程
    序進行中，攸關訴訟勝敗之證物，竟未能發見，其無不能使
    用之情形，不言可喻；矧其所提出「土地租賃契約書」簽約
    之承租人為張振揚，並非再審原告，縱經原確定判決予以斟
    酌，亦難認可受較有利益於再審原告之判決，其提起本件再
    審之訴，顯無理由；從而，本件再審原告等提起本件再審之
    訴，依首揭法條規定，顯無理由，得不經言詞辯論，逕以判
    決駁回之。
據上論結，本件再審之訴顯無理由，爰判決如主文。
中    華    民    國    95    年    4     月    6    日
                  民事第五庭    審判長法  官  林丁寶
                                      法  官  蔡芳齡
                                      法  官  陳博享
正本係照原本作成。
如不服本判決，應於收受送達後20日內向本院提出上訴書狀，其
未表明上訴理由者，應於提出上訴後20日內向本院補提理由書狀
（均須按他造當事人之人數附繕本）上訴時應提出委任律師或具
有律師資格之人之委任狀；委任有律師資格者，另應附具律師資
格證書及釋明委任人與受任人有民事訴訟法第466條之一第一項
但書或第二項（詳附註）所定關係之釋明文書影本。
中    華    民    國    95    年    4     月    7     日
                                      書記官  鄭靜如
附註：
民事訴訟法第466條之一（第一項、第二項）：
對於第二審判決上訴，上訴人應委任律師為訴訟代理人。但上訴
人或其他法定代理人具有律師資格者，不在此限。
上訴人之配偶、三親等內之血親、二親等內之姻親，或上訴人為
法人、中央或地方機關時，其所屬專任人員具有律師資格並經法
院認為適當者，亦得為第三審訴訟代理人。


司法院資訊處製作；財團法人民間司法改革基金會備份。
